臺北高等行政法院裁定
                                      100年度訴字第600號
原      告　朱嗣德
被      告　臺北市稅捐稽徵處
代　表　人　黃素津（處長）住同上
上列當事人間地價稅事件，原告不服被告中華民國100年3月28日
北市稽法甲字第10030211700號復查決定，提起行政訴訟，本院
裁定如下：
　　主  文
原告之訴駁回。
訴訟費用由原告負擔。
　　理  由
一、按「人民因中央或地方機關之違法行政處分，認為損害其權
    利或法律上之利益，經依訴願法提起訴願而不服其決定，或
　　提起訴願逾3個月不為決定，或延長訴願決定期間逾2個月不
　　為決定者，得向高等行政法院提起撤銷訴訟。」、「原告之
　　訴，有左列各款情形之一者，行政法院應以裁定駁回之。但
　　其情形可以補正者，審判長應定期間先命補正：……十、起
    訴不合程式或不備其他要件者。」，行政訴訟法第4條第1項
    、第107條第1項第10款分別定有明文。次按「訴願之提起，
    應自行政處分達到或公告期滿之次日起30日內為之。」，復
    為訴願法第14條第1項所規定。是提起撤銷訴訟，須以經過
    訴願程序為前提，其未經合法之訴願程序，遽行提起行政訴
    訟，自非法之所許，此觀行政訴訟法第4條第1項規定甚明；
    又不合提起撤銷訴訟須經合法訴願之前置要件，其起訴為不
    合法，且不能補正者，應認其起訴不備其他要件，依行政訴
    訟法第107條第1項第10款規定予以駁回其訴。
二、本件原告因地價稅事件，不服被告所屬信義分處（以下簡稱
　　信義稅稽分處）於99年3月16日以北市稽信義甲字第
　　09930106600號函（以下簡稱信義稅稽分處99年3月16日函）
　　，就其所有坐落臺北市○○區○○段○○段364、367、367-1
    、367-2地號等4筆土地（以下簡稱系爭土地，所有權應有部
    分分別為10000分之4388、10000分之2981、2分之1、2分之1
    ），核定94年度、95年度面積中141.62平方公尺部分及96年
    度至98年度面積中159.88平方公尺部分，改按一般用地稅率
    課徵地價稅，並依稅捐稽徵法第21條規定，按一般用地稅率
    與自用住宅用地稅率課徵之差額，補徵原告地價稅計新臺幣
    （下同）683,546元之核課處分，乃向信義稅稽分處申請更
    正稅額。嗣經該分處於99年6月11月以北市稽信義甲字第
    09930257900號函（以下簡稱信義稅稽分處99年6月11日函）
    ，撤銷其99年3月16日函，並重為處分，除門牌號碼臺北市
    忠孝東路5段271號2樓所應分配上開367地號土地面積部分，
    自94年度改按一般用地稅率課徵地價稅外，其餘土地部分均
    維持原核定，並核定系爭土地改按一般用地稅率課徵地價稅
    之面積，94年度、95年度為154.53平方公尺部分及96年度至
    98年度為172.26平方公尺部分，補徵上開土地面積按一般用
    地稅率與自用住宅用地稅率課徵之差額地價稅計76,737元。
    原告不服，申請復查結果，經被告於99年8月31日以北市稽
    法甲字第09902303900號復查決定（以下簡稱被告99年8月31
    日復查決定），略以「原核定補徵94年及95年差額地價稅更
    正為新臺幣127,174元；其餘復查駁回。」等語在案。原告
    仍不服，提起訴願，經臺北市政府於100年1月19日以府訴字
    第10009008100號訴願決定（以下簡稱北市府100年1月19日
    訴願決定），撤銷被告99年8月31日復查決定，並命被告於
    決定書送達之次日起60日內另為處分。被告嗣於100年3月28
    日以北市稽法甲字第10030211700號復查決定（以下簡稱系
    爭重為復查決定），將原核定補徵94年度、95年度差額地價
    稅分別更正為127,174元。原告猶不服，遂於100年4月12日
    （本院總收文日戳）向本院提起行政訴訟，聲明求為撤銷系
    爭重為復查決定。
三、經查系爭重為復查決定係於100年3月30日送達於原告，有送
    達證書影本1份附於原處分卷可稽。第以原告住所為「台北
    市○○○路○段259號3樓」，本件訴願機關臺北市政府亦設
    址於臺北市，無須扣除在途期間，計其提起訴願之30日法定
    不變期間，應自收受上開重為復查決定之翌日（即100年3月
    31日）起算，至100年4月29日（星期五）屆滿。第以本院於
    100年5月4日以院貞地股100訴00600字第1000006775號函（
    以下簡稱本院100年5月4日函），分別向本件原處分機關（
    即被告）及受理訴願管轄機關（即臺北市政府）函請查明原
    告有無依法對系爭重為復查決定提起訴願，經被告於100年5
    月11日以北市稽法甲字第10031408400號函（以下簡稱被告
    100年5月11日函）復，略以「大院函詢朱嗣德君有無對本處
    100年3月28日北市稽法甲字第10030211700號復查決定書提
    起訴願一案，經查朱君迄未向本處及本處信義分處遞送訴願
    書，請　察照。」等語；及臺北市政府於100年5月10日以府
    訴字第10001469400號函（以下簡稱臺北市政府100年5月10
    日函）復，略以「說明：……二、查本府前以100年4月25日
    府訴字第10001246400號函貴院，本府並未受理朱嗣德不服
    臺北市稅捐稽徵處100年3月28日北市稽法甲字第
    10030211700號復查決定之訴願案件，尚無訴願審議卷宗可
    資提供在案。三、另查本府迄今仍未受理朱嗣德不服臺北市
    稅捐稽徵處100年3月28日北市稽法甲字第10030211700號復
    查決定之訴願案件。」等語，有被告100年5月11日函及臺北
    市政府100年5月10日函各1份在卷足憑。是本件原告未經訴
    願之先行前置程序，即逕向本院提起撤銷訴訟，揆諸首揭法
    條規定及說明，其起訴自非合法，應予駁回。另本件訴訟既
    不合法，其實體上之主張即無庸審酌，附予敘明。
四、惟另須補充說明者，由於行政爭訟程序本身具有高度技術性
    ，其行政處分之特定與爭訟法定不變期間之遵守，對缺乏法
    律常識之人民而言，有其理解上之困難，因此法院必須於可
    能之限度內，斟酌具體個案情節，將當事人已對外表達而內
    容不盡清楚之公法上法效意思，儘量朝符合當事人主觀期待
    之方向解釋，以避免技術規定對實體爭點的不當阻礙，故必
    須考慮「原告因欠缺法律知識，以致對於行政爭訟程序認知
    錯誤，應如何加以補救」之問題。
五、第以本件原告對信義稅稽分處99年3月16日函申請更正，經
    該處以99年6月11日函撤銷99年3月16日函重為處分，原告不
    服，申請復查結果，經被告以99年8月31日復查決定變更補
    徵94年及95年差額地價稅部分外，其餘則未准變更，原告仍
    不服，提起訴願，經北市府以100年1月19日訴願決定撤銷被
    告99年8月31日復查決定，被告於100年3月28日重為復查決
    定，原告於100年3月30日收受後，旋於100年4月12日（本院
    總收文日戳）向本院提起行政訴訟等情，有上開函、被告99
    年8月31日復查決定、重為復查決定及訴願決定暨送達回證
    等影本各1份在卷可佐。
六、是原告顯係誤以為其業就被告第1次復查決定（即被告99年
    8月31日復查決定）提起訴願，對第2次復查決定（即系爭重
    為復查決定）即不須再行訴願，遂逕向本院提起本件行政訴
    訟甚明。然查原告之真意在表明對系爭重為復查決定不服，
    希冀能進入下一救濟階段，若原告知悉法律制度之設計，必
    然將提起訴願，故於探求原告之真意後，應將其「起訴」之
    對外表示，解釋為「原告之實質意思是打算續行行政爭訟程
    序，而有意提起訴願，但因為不熟悉法律程序，以致在表示
    內容與表示之對象均有錯誤，誤向本院提起行政訴訟」，而
    應類推適用訴願法第61條第1項「訴願人誤向訴願管轄機關
    或原行政處分機關以外之機關作不服原行政處分之表示者，
    視為自始向訴願管轄機關提起訴願。」之規定，認為原告實
    有提起訴願之法效意思存在，至為灼然。
七、再者，原告曾於100年4月13日（臺北市政府訴願審議委員會
    收文戳）將本件起訴狀副本送至臺北市政府訴願審議委員會
    ，亦有原告起訴狀影本1份附於訴願卷足資參照。綜合上情
    以觀，本件原告實際上既有提起訴願之法效意思存在，復已
    知會訴願管轄機關（即臺北市政府訴願審議委員會），自應
    依訴願法第61條第1項規定，視為原告自始已合法提起訴願
    。故本件於系爭裁定確定後，應由本院將全案移由訴願權責
    機關依訴願程序處理，併此述明。
據上論結，依行政訴訟法第107條第1項第10款、第104條、民事
訴訟法第95條、第78條，裁定如主文。
中　　華　　民　　國　　　100　　年　 5　　月　　30 　日
                    臺北高等行政法院第六庭
                              審判長法  官　闕  銘  富
                                    法  官　張  國  勳
                                    法  官　林  育  如
上為正本係照原本作成。
如不服本裁定，應於送達後10日內向本院提出抗告狀（須按他造
人數附繕本）。
中　　華　　民　　國　　　100　　年　 5　　月　　30 　日
                                    書記官  劉  育  伶